臺灣桃園地方法院刑事判決　　　　　　　96年度訴字第1212號
公　訴　人　臺灣桃園地方法院檢察署檢察官
被　　　告　甲○○
　　　　　　　　　　（另案在臺灣桃園監獄執行中）
上列被告因毒品危害防制條例案件，經檢察官提起公訴（96年度
毒偵字第80號），被告自白犯罪，本院裁定改依簡式審判程序，
判決如下：
    主  文
甲○○施用第一級毒品，累犯，處有期徒刑玖月。扣案之第一級
毒品海洛因壹包（淨重零點貳柒公克，空包裝重零點壹捌公克）
沒收銷燬之。
    事  實
一、甲○○前有賭博、麻醉藥品管理條例前科，又因違反麻醉藥
    品管理條例案件，經臺灣臺北地方法院以86年度訴緝字第26
    1 號判決判處有期徒刑5 年4 月，並先後經臺灣高等法院、
    最高法院以86年度上訴字第4634號、87年度臺上字第2033號
    判決駁回上訴而告確定；又因違反麻醉藥品管理條例案件，
    經臺灣臺北地方法院以86年度易字第3186號判決判處有期徒
    刑6 月確定，上開2 罪經合併定應執行有期徒刑5 年6 月，
    於民國88年7 月29日入監服刑，嗣於90年7 月13日假釋出監
    並交付保護管束，迨93年5 月23日保護管束期間期滿，假釋
    未被撤銷，未執行之刑視為已執行完畢論（構成累犯）；復
    因施用毒品案件，經臺灣臺北地方法院以87年度毒聲字第14
    91號裁定送觀察、勒戒後，認有繼續施用之傾向，經臺灣臺
    北地方法院以87年度毒聲字第1784號裁定送強制戒治，於88
    年1 月19日入強制戒治處所施以強制戒治後，於88年7 月29
    日停止強制戒治出所並交付保護管束，於88年11月21日保護
    管束期滿，並經臺灣高等法院以87年度上易字第3192號判決
    免刑確定；復因違反槍砲彈藥刀械管制條例案件，經臺灣臺
    北地方法院以88年度北簡字第132 號判決判處拘役30日確定
    ，於90年6 月19日易科罰金執行完畢；又因施用毒品案件，
    經本院以92年度毒聲字第3734號裁定送強制戒治，於92年12
    月3 日入戒治處所施以強制戒治，後因毒品危害防制條例修
    正，於93年1 月9 日出強制戒治處所，並經本院以93年度壢
    簡字第211 號判決判處有期徒刑5 月確定，於93年11月26日
    入監執行；另因毒品危害防制條例案件，經臺灣高等法院及
    本院分別以94年度上訴字第895 號、93年度壢簡字第1231號
    、94年度壢簡字第745 號判決判處有期徒刑1 年2 月、6 月
    、6 月確定，上開3 案接續上開有期徒刑5 月執行，於95年
    9 月15日假釋出監，於96年4 月7 日假釋期滿；又因毒品案
    件，經本院以95年度壢簡字第2303號判決判處有期徒刑5 月
    確定。詎仍未戒除毒癮，復基於施用第一級毒品海洛因之犯
    意，於95年12月6 日某時，在其桃園縣楊梅鎮○○路207 巷
    89號住處，以將海洛因摻入香菸吸食之方式，施用第一級毒
    品海洛因1 次，旋於95年12月6 日22時許，在桃園縣平鎮市
    ○○路與南豐路口為警查獲，並扣得第一級毒品海洛因1 包
    （淨重0.27公克，空包裝重0.18公克），另於95年12月7 日
    在中壢分局偵查隊留置室內，復自甲○○外套袖子內扣得其
    持有之第二級毒品甲基安非他命1 包（甲○○另涉持有第二
    級毒品甲基安非他命犯行，由本院另案審理中），而知悉上
    情。
二、案經桃園縣政府警察局中壢分局報請臺灣桃園地方法院檢察
    署檢察官偵查起訴。
    理  由
一、本件被告甲○○所犯係死刑、無期徒刑、最輕本刑為3 年以
    上有期徒刑以外之罪，其於準備程序中就被訴事實為有罪之
    陳述，經法官告知簡式審判程序之旨，並聽取公訴人、被告
    之意見後，依刑事訴訟法第273 條之1 第1 項規定，經本院
    合議庭裁定，由受命法官獨任進行簡式審判程序，並為審理
    判決，合先敘明。
二、上開犯罪事實，業經被告於本院審理中坦承不諱，而被告於
    95年12月6 日為警採集尿液送請臺灣檢驗科技股份有限公司
    以EIA 酵素免疫分析法為初步檢驗，復以GC/MS 氣相層析/
    質譜儀法為確認檢驗結果，確呈鴉片類陽性反應，此有桃園
    縣政府警察局中壢分局被採尿人姓名編號對照表、臺灣檢驗
    科技股份有限公司濫用藥物尿液檢驗報告各1 份附卷可稽（
    見偵查卷第25頁、第45頁）；另在被告被查獲之現場所查扣
    之白粉1 包經送鑑定結果，係含有第一級第6 項毒品海洛因
    成分（淨重0.27公克，空包裝總重0.18公克），有法務部調
    查局96年1 月1 日調科壹字第09523054080 號鑑定書附卷可
    憑（見偵卷第46頁）。而按海洛因經注射入人體後，約80％
    於24小時內自尿中排出，一般而言，尿液中能否驗出嗎啡陽
    性與其投與量、投與途徑、採尿時間、個人體質及檢驗方法
    之靈敏度有關，國外曾有文獻報導注射6 毫克之海洛因鹽酸
    鹽，其代謝物嗎啡之平均可檢出時限約為26小時，此有行政
    院衛生署藥物食品檢驗局81年9 月8 日81藥檢壹字第811488
    5 號函可按，且以氣相層析質譜分析法作藥物及其代謝產物
    之定性及定量分析檢驗者，幾乎不會有偽陽性反應產生，亦
    即如尿液中未含有煙毒之反應者，即不可能產生因藥物所引
    起之偽陽性反應，此為毒品檢驗學之常規，亦為本院辦理相
    關違反毒品危害防制條例案件所知悉，是以上開檢驗結果當
    足以認定為真實而堪予採信。足見上揭事實，除被告不利於
    己自白外，並有上述補強證據足佐，堪認被告自白與事實相
    符，應可採為論罪科刑之依據。被告前因施用毒品案件，經
    臺灣臺北地方法院以87年度毒聲字第1491號裁定送觀察、勒
    戒後，認有繼續施用之傾向，經臺灣臺北地方法院以87年度
    毒聲字第1784號裁定送強制戒治，於88年1 月19日入強制戒
    治處所施以強制戒治後，於88年7 月29日停止強制戒治出所
    並交付保護管束，於88年11月21日保護管束期滿，並經臺灣
    高等法院以87年度上易字第3192號判決免刑確定；又因施用
    毒品案件，經本院以92年度毒聲字第3734號裁定送強制戒治
    ，於92年12月3 日入戒治處所施以強制戒治，後因毒品危害
    防制條例修正，於93年1 月9 日出強制戒治處所，並經本院
    以93年度壢簡字第211 號判決判處有期徒刑5 月確定，於93
    年11月26日入監執行；另因毒品危害防制條例案件，經臺灣
    高等法院及本院分別以94年度上訴字第895 號、93年度壢簡
    字第1231號、94年度壢簡字第745 號判決判處有期徒刑1 年
    2 月、6 月、6 月確定，上開3 案接續上開有期徒刑5 月執
    行，於95年9 月15日假釋出監，於96年4 月7 日假釋期滿；
    又因毒品案件，經本院以95年度壢簡字第2303號判決判處有
    期徒刑5 月確定，有刑案資料查註紀錄表、全國施用毒品案
    件記錄表、受觀察勒戒人毒品及前科紀錄簡列表、臺灣高等
    法院被告全國前案紀錄表各1 份在卷為憑，被告再犯本件施
    用第一級毒品之罪，事實已臻明確。綜上所述，足徵被告再
    犯毒品危害防制條例第10條之罪，應予依法論科。
三、按海洛因為毒品危害防制條例第2 條第2 項第1 款所列管之
    第一級毒品。核被告所為，係犯毒品危害防制條例第10條第
    1 項之施用第一級毒品罪。被告施用毒品前後持有毒品之低
    度行為，為其施用毒品之高度行為所吸收，不另論罪。被告
    前因違反麻醉藥品管理條例案件，經臺灣臺北地方法院以86
    年度訴緝字第26 1號判決判處有期徒刑5 年4 月，並先後經
    臺灣高等法院、最高法院以86年度上訴字第4634號、87年度
    臺上字第2033號判決駁回上訴而告確定；又因違反麻醉藥品
    管理條例案件，經臺灣臺北地方法院以86年度易字第3186號
    判決判處有期徒刑6 月確定，上開2 罪經合併定應執行有期
    徒刑5 年6 月，於88年7 月29日入監服刑，嗣於90年7 月13
    日假釋出監並交付保護管束，迨93年5 月23日保護管束期間
    期滿，假釋未被撤銷，未執行之刑視為已執行完畢論，此有
    臺灣高等法院被告全國前案紀錄表及臺灣桃園地方法院檢察
    署刑案資料查註紀錄表各1 份附卷可參，其前受有期徒刑之
    執行完畢，於5 年以內故意再犯本件最重本刑為有期徒刑以
    上之罪，為累犯，應依刑法第47條第1 項規定，加重其刑。
    爰審酌被告屢犯不改，顯見其意志不堅，缺乏勒戒動機，其
    施用毒品足以導致精神障礙、性格異常，甚至造成生命危險
    ，戕害一己之身體健康，惟其犯後尚能坦承犯行、態度尚稱
    良好等一切情狀，量處如主文所示之刑。扣案之海洛因1 包
    （淨重0.27公克，空包裝總重0.18公克），有法務部調查局
    96年1 月1 日調科壹字第09523054080 號鑑定書附卷可憑（
    見偵卷第46頁），為本件查獲之第一級毒品，應依毒品危害
    防制條例第18條第1 項前段規定宣告沒收銷燬之；另「本局
    鑑驗毒品秤重主要係以傾倒，必要時亦會輔以刮杓刮取之方
    式，儘可能將原送驗包裝袋內毒品與包裝袋分離後各別秤重
    ，所得之毒品重量稱為『淨重』，包裝袋重量則以『空包裝
    重』稱之，然無論依上述何種方式分離，原送驗包裝袋內均
    仍會有微量毒品成分殘留」等語，此亦有法務部調查局93年
    11月16日調科壹字第09362396550 函附卷可參，是包裝袋與
    海洛因並無法完全析離，均應依毒品危害防制條例第18條第
    1 項前段併諭知沒收銷燬之。
四、雖被告另因於96年1 月9 日、96年2 月26日有施用第一級毒
    品海洛因犯行而遭查獲，由本院另案審理中，惟按「刑法上
    集合犯，係指行為之本質上，具有反覆、延續實行複次作為
    之特徵，經立法特別歸類，使成獨立之犯罪構成要件行為態
    樣，故雖有複次作為，仍祇成立一罪。又所稱接續犯，係指
    數個在同時同地或密切接近之時地，侵害同一法益之行為，
    因各舉動之獨立性極為薄弱，社會通念認為無法強行分開，
    乃將之包括視為一個行為之接續進行，給予單純一罪之刑法
    評價。此種實質上一罪之集合犯及接續犯，與裁判上一罪之
    連續犯，其相異者，係在於連續犯侵害同一法益之數行為，
    各具獨立性，客觀上並認為其間存有時間上之差距，乃認係
    出於一個概括之犯意，為期訴訟經濟，擬制為一罪。95年7
    月1 日起施行之修正刑法，已將連續犯及其性質類似之常業
    犯規定悉予刪除，考其立法旨趣，係因對於多次原可獨立評
    價之行為，僅論以一罪，不無鼓勵犯罪之嫌，亦與國民對於
    法律之感情相悖。是就集合犯及接續犯之觀念，於判斷時，
    自不能無限擴張，除仍應受社會通念之支配外，尤應注意其
    公平性、合理性，使與經驗法則、論理法則及比例原則等一
    般法律適用之原理原則相適合，否則即與上揭修法精神不符
    。」最高法院著有96年度台上字第787 號判決意旨參照。查
    「施用毒品罪，在修正刑法於95年7 月1 日施行前，無論實
    務與理論，一向認為施用完畢，其犯罪即屬成立，基於概括
    犯意，多次施用同級毒品，認係成立連續犯，從無依接續犯
    或常習犯、集合犯所謂包括一罪論處之例，則95年7 月1 日
    起刑法連續犯規定刪除後，多次施用同級毒品，自應併合處
    罰。」最高法院著有96年度台上字第1195號判決意旨參照（
    另如最高法院96年度台上字第814 號、96年度台上1462號判
    決均係被告上訴主張其多次施用第一級毒品海洛因之犯行，
    有集合犯實質上一罪關係云云，而經最高法院駁回上訴之例
    ）。又參酌行政院衛生署管制藥品管理局92年1 月28日管檢
    字第113371號函示：一般而言約經7 至10天海洛因之戒斷症
    狀會漸緩和，若經2 至3 個月未曾吸食，戒斷症狀應不再發
    生，惟吸食海洛因者不論在生理或心理上都會對海洛因產生
    強烈的渴求與依賴，即使長期停止使用，往往因為心理上的
    渴藥性而再度吸食等語；另該局93年12月22日管宣字第0930
    012251號函示：長期使用海洛因會產生耐藥性及心理、生理
    依賴性，即需增加劑量才可達到主觀上相同效果，一旦停止
    使用，除產生戒斷反應外，心理的渴藥性是吸毒者最難克服
    的問題；又所謂心理依賴性是對自己個人已習慣事情的一種
    需要或渴求，成癮者在戒毒成功後若回到以往吸毒的場所，
    或遇到以往共同吸毒的朋友，則雖對嗎啡類藥物已無生理依
    賴性，仍很容易再度使用，此為心理依賴性所造成等語，則
    由上開函示所述，在一定時間停止施用海洛因後，戒斷症狀
    即可不再發生，而施用海洛因者亦多僅係因心理上之因素而
    再度使用，顯見施用毒品本質上並無具有反覆、延續實行之
    特徵，且施用毒品罪之構成要件並無預定行為人須反覆實施
    數個同種類行為始能成立該罪。再參諸被告於本院審理時即
    陳稱：本案被查獲後有想要戒除毒癮，但因朋友都在施用毒
    品才會一直施用等語（見本院96年6 月14日筆錄），顯見被
    告係因戒毒決心並未堅定經友人引誘而施用毒品，主觀上已
    非出於單一犯意，且並未時間緊接一再施用（又被告另案遭
    查獲之時間已間隔近1 個月，時間上並非接續），是自無集
    合犯或接續犯之適用，一併敘明
據上論斷，應依刑事訴訟法第273 條之1 第1 項、第299 條第1
項前段，毒品危害防制條例第10條第1 項、第18條第1 項前段，
刑法第11條、第47條第1項、第38條第1項第2款，判決如主文。
本案經檢察官蔡正雄到庭執行職務。
中　　華　　民　　國　　96　　年　　6 　　月　　28　　日
                  刑事第四庭  法　官　張淑華
以上正本證明與原本無異。
如不服本判決，應於送達後10日內，向本院提出上訴狀。
                              書記官　郭中明
中　　華　　民　　國　　96　　年　　7 　　月　　2 　　日
附錄本案論罪科刑法條
毒品危害防制條例第10條
施用第一級毒品者，處 6 月以上 5 年以下有期徒刑。
施用第二級毒品者，處 3 年以下有期徒刑。
